【裁判字號】    99,易,394
【裁判日期】    990608
【裁判案由】    竊盜
【裁判全文】
臺灣桃園地方法院刑事判決               99年度易字第394號
聲  請  人  臺灣桃園地方法院檢察署檢察官
被      告  甲○○
上列被告因竊盜案件，經檢察官聲請以簡易判決處刑（99年度偵
字第6952號），本院認不宜以簡易判決處刑（99年度桃簡字第84
4 號），改依通常程序審理，判決如下：
    主  文
甲○○夜間侵入住宅竊盜，累犯，共貳罪，各處有期徒刑柒月。
應執行有期徒刑拾月。
    事  實
一、甲○○前有違反廢止前肅清煙毒條例、廢止前麻醉藥品管理
    條例、偽造文書、違反槍砲彈藥刀械管制條例、重利等前科
    ，其中於民國85年間，因違反廢止前肅清煙毒條例、麻醉藥
    品管理條例等案件，經台灣臺中地方法院以85年度訴字第17
    73號判決分別判處有期徒刑3 年3 月及6 月，並定應執行有
    期徒刑3 年5 月確定；又於86年間，因違反廢止前肅清煙毒
    條例、槍砲彈藥刀械管制條例等案件，經台灣臺中地方法院
    以87年度訴字第273 號判決分別判處有期徒刑3 年6 月及6
    月，並定應執行有期徒刑3 年10月確定；又於87年間，因重
    利案件，經台灣臺中地方法院以87年度易字第2682號判決判
    處有期徒刑6 月確定，與上開違反廢止前肅清煙毒條例、槍
    砲彈藥刀械管制條例等罪，經台灣臺中地方法院裁定應執行
    有期徒刑4 年3 月確定，並與上開各罪接續執行，於90年5
    月4 日縮短刑期假釋出監，94年3 月27日假釋期滿，未經撤
    銷假釋，未執行之刑視為執行完畢（構成累犯）。詎其猶不
    知悔改，竟意圖為自己不法之所有，於99年2 月16日凌晨5
    時許夜間，趁桃園縣蘆竹鄉○○村○○街505-518 號「新樂
    園」大廈之鐵門未鎖之際，侵入桃園縣蘆竹鄉○○村○○街
    537 巷6 號之地下室（侵入住宅部分未據告訴），以徒手方
    式，竊取丙○○所有置於停車位後方未上鎖之工具袋1 只【
    內有工具S 腰帶1 條、水管剪、榔頭、活動扳手各1 支、固
    定扳手11支】，復於同日（16日）凌晨5 時5 分許，在桃園
    縣蘆竹鄉○○村○○街537 巷10號1 樓之樓梯間，見乙○○
    所有置於該處之白色捷安特腳踏車【價值約新臺幣（下同）
    8,000 元】未上鎖，乃另行起意，以徒手方式，竊取上開腳
    踏車並據為己有，嗣經丙○○調閱監視器畫面報警，經警依
    監視器畫面循線查獲，並於同年月24日上午9 時55分許，在
    甲○○位於桃園縣蘆竹鄉○○路○段152 巷11弄4 號之住處
    起獲上開贓物。
二、案經桃園縣政府警察局蘆竹分局報告臺灣桃園地方法院檢察
    署檢察官偵查後聲請簡易判決處刑，本院認不宜以簡易判決
    處刑而改依通常程序進行。
    理  由
壹、程序部分：
一、按檢察官聲請以簡易判決處刑之案件，經法院認為有刑事訴
    訟法第451 條之1 第4 項但書之情形者，應適用通常程序審
    判之，刑事訴訟法第452 條定有明文。查本案檢察官原認被
    告涉有刑法第320 條第1 項之普通竊盜罪嫌，聲請簡易判決
    處刑，本件經本院簡易庭以99年度桃簡字第844 號，以簡易
    程序審理，惟本院認本件不適宜以簡易判決處刑，爰適用通
    常程序審理，合先敘明。
二、按被告以外之人於審判外之言詞或書面陳述，除法律有規定
    者外，不得作為證據，刑事訴訟法第159 條第1 項定有明文
    ；復按被告以外之人於偵查中向檢察官所為之陳述，除顯有
    不可信之情況者外，得為證據，同法第159 條之1 第2 項亦
    有規定；另按被告以外之人於審判外之陳述，雖不符前4 條
    之規定，而經當事人於審判程序同意作為證據，法院審酌該
    言詞陳述或書面陳述作成時之情況，認為適當者，亦得為證
    據；當事人、代理人或辯護人於法院調查證據時，知有第15
    9 條第1 項不得為證據之情形，而未於言詞辯論終結前聲明
    異議者，視為有前項之同意；同法第159條之5規定甚明。本
    件檢察官、被告甲○○對於本判決所引用證人即被害人丙○○、乙○○於警詢時之證述、桃園縣政府警察局蘆竹分局大
    竹派出所搜索/ 扣押筆錄暨扣押物品目錄表1 份、贓物認領
    （領據）保管單2 紙、晨新聯合診所診斷證明書1 紙等證據
    ，均未於本院言詞辯論終結前爭執其證據能力，茲審酌該等
    書面陳述作成時之情況，並無不宜作為證據之情事，且本院
    認為以之作為本件論罪之證據，均與待證事實具有關聯性，
    作為本案之證據亦屬適當，是依上開規定，自得為證據。
三、又卷附桃園縣蘆竹鄉○○村○○街537 巷監視器翻拍照片4
    張、贓證物照片7 張等證據，係傳達照相當時現場情況，而
    透過照片傳達的情形與現場真實情形，在內容上的一致性，
    透過機械的正確性來加以保障，換言之，照片並不存在人對
    現實情形的知覺、記憶所經常發生的表現錯誤，是照片之性
    質亦非供述證據，並無傳聞法則之適用，於此亦別無證據證
    明上開資料有經偽造變造之情形，且經本案檢察官、被告甲○○同意做為證據，是前開照片均具證據能力。
貳、實體部分：
一、訊據被告甲○○雖坦承伊有竊取丙○○所有之工具袋1 只及
    乙○○所有之白色捷安特腳踏車1 輛，惟矢口否認伊有竊盜
    之犯意，辯稱：伊當天並無要偷東西的意思，因為當天（即
    99年2 月16日）是大年初三，伊身上沒有錢，又下大雨，伊
    就吃了安眠藥，所以伊於行竊當時並無意識，伊拿的東西並
    不值錢，若伊有要賣的意思，伊於偷完就會拿去賣云云，並
    提出晨新聯合診所診斷證明書1 紙為證。惟查，被告上揭犯
    行，業據被告甲○○於警詢及偵查中供述明確（見偵卷第11
    頁至第12頁、第41頁至第42頁），核與證人丙○○、乙○○
    於警詢中證述失竊之情節相符（見偵卷第18頁至第19頁、第
    21頁至第22頁），復有桃園縣政府警察局蘆竹分局大竹派出
    所搜索/ 扣押筆錄暨扣押物品目錄表1 份（見偵卷第24頁至
    第27頁）、贓物認領（領據）保管單2 紙（見偵卷第29頁至
    第30頁），以及桃園縣蘆竹鄉○○村○○街537 巷監視器翻
    拍照片4 張（見偵卷第35頁至第36頁）、贓證物照片7 張（
    見偵卷第31頁至第34頁）在卷可稽，足認被告甲○○確實有
    竊取丙○○所有之工具袋1 只及乙○○所有之白色捷安特腳
    踏車1 輛無訛，至被告雖以上詞置辯，並提出晨新聯合診所
    診斷證明書1 紙，欲證明其患有憂鬱症，然觀之上開診斷證
    明書可知，該診斷證明書僅記載被告之病症，並不足證明被
    告於行為當時，係正處於不能辨識其行為違法或欠缺依其辨
    識而行為能力之狀態，復參以被告於本院審理時供稱：因腳
    踏車沒有上鎖，伊才偷取該腳踏車等情（見本院99年度易字
    第394 號卷第17頁），足見其於行為時尚知悉未上鎖之腳踏
    車較易得手，又其於竊盜得手後，復先將上開腳踏車置放於
    該社區之機車停車場內，待其將所竊取之工具袋1 只載回其
    住處後，始再行返回該社區機車停車場內，將上開腳踏車騎
    回其住處，此情業據被告於警詢時供述明確（見偵卷第11頁
    至第12頁），是被告上開犯行顯係經過縝密思考後所為，自
    難認為被告於行為當時有何精神障礙或其他心智欠缺之情況
    。又被告為警循線查獲之時間，乃99年2 月24日，距離被告
    行竊之時間（99年2 月16日）約莫1 星期，且該段期間乃農
    曆年假，衡諸常情，一般公司行號（包括資源回收工廠或腳
    踏車行）均未開工，是被告於該段期間縱欲將所竊得之物予
    以變現，亦無管道可供其銷贓，故被告上開所辯，均為臨訟
    卸責之詞，不足採信。又認定不利被告之事實，須依積極證
    據，苟積極證據不足為不利於被告事實之認定時，自應為有
    利於被告認定，更不必有何有利之證據（最高法院30年上字
    第816 號判例參照）。本件被害人丙○○於本院調查時雖稱
    其有一些水電之工具不見云云，然此部分僅有被害人之單一
    指述，且被告於本院調查時自陳：伊回家後都沒有動工具袋
    1 只等語（見本院99年度易字第394 號卷第17頁反面），況
    丙○○係將該未上鎖之工具袋1 只放置於社區停車位後方，
    而該處平常人來人往，亦有可能係他人先取走該等水電工具
    ，是尚無積極證據足資證明被告確實有將該工具袋內之水電
    工具取出，依前揭判例意旨及罪疑唯輕原則，自應為有利於
    被告之認定，附此敘明。本件事證已經明確，被告前開犯行
    洵堪認定，應予依法論科。
二、按刑法上所謂夜間，為日出前日沒後，此徵之刑事訴訟法第
    100 條之3 第3 項規定，至為明顯。次按大樓式或公寓式住
    宅之地下室，係附屬於該大樓或公寓，為該種住宅居住人生
    活起居場所之一部分，與住宅之關係密不可分，如於夜間侵
    入該種住宅地下室竊盜，自應依刑法第321 條第1 項第1 款
    論罪（最高法院82年度臺上字第5704號判決參照）。再按刑
    法第321 條第1 項第1 款之夜間侵入住宅竊盜罪，其所謂「
    住宅」，乃指人類日常居住之場所而言，公寓亦屬之。至公
    寓樓下之「樓梯間」，雖僅供各住戶出入通行，然就公寓之
    整體而言，該樓梯間為該公寓之一部分，而與該公寓有密切
    不可分之關係，故於夜間侵入公寓樓下之樓梯間竊盜，難謂
    無同時妨害居住安全之情形，自應成立刑法第321 條第1 項
    第1 款於夜間侵入住宅竊盜罪（最高法院76年臺上字第2972
    號判例參照）。經查，被告係利用桃園縣蘆竹鄉○○村○○
    街50 5-518號「新樂園」大廈之鐵門未鎖之際，侵入桃園縣
    蘆竹鄉○○村○○街537 巷6 號之地下室及桃園縣蘆竹鄉○○村○○街537 巷10號1 樓之樓梯間，竊取分別屬於丙○○
    及乙○○所有之工具袋1 只及白色捷安特腳踏車1 輛等情，
    除據被告於警詢、偵查及本院調查時供述明確外，復據證人
    丙○○及乙○○於警詢時證述明確（見偵卷第11頁至第12頁
    、第18頁至第19頁、第21頁至第22頁、第41頁至第42頁及本
    院99年度易字第394 號卷第17頁），是被告係於99年2 月16
    日凌晨5 時許、5 時5 分許，先後於夜間侵入住宅內行竊，
    並未毀壞或踰越門扇或安全設備，故核其所為，係犯刑法第
    321 條第1 項第1 款之於夜間侵入住宅竊盜罪。公訴人認係
    犯刑法第32 0條第1 項之罪，尚有誤會，惟此部分業經蒞庭
    檢察官當庭更正（見本院99年度易字第394 號卷第16頁反面
    ），基於檢察一體之原則，本院自無庸變更起訴法條，合先
    敘明。末按數行為於同時同地或密切接近之時地實施，侵害
    同一之法益，各行為之獨立性極為薄弱，依一般社會健全觀
    念，在時間差距上，難以強行分開，在刑法評價上，以視為
    數個舉動之接續施行，合為包括之一行為予以評價則屬接續
    犯，而為包括之一罪（最高法院86年臺上字第3295號判例參
    照），惟若犯罪行為人所為之數行為，非於同時同地或密切
    接近之時地實施，或數行為非「侵害同一之法益」，揆諸前
    揭說明，在刑法評價上，自不得視為數個舉動之接續施行。
    查本件被告所為2 次竊盜犯行，雖行為時間相近，然行竊地
    點卻分別為「桃園縣蘆竹鄉○○村○○街537 巷6 號之地下
    室」及「桃園縣蘆竹鄉○○村○○街537 巷10號1 樓之樓梯
    間」，顯見被告2 次竊盜犯行於時空上即無密接不可分之情
    形，況被告所竊取之財物分屬被害人丙○○及乙○○所有，
    亦難認被告2 次竊盜犯行係「接續侵害同一法益」，核與接
    續犯之要件尚有不符。從而，被告前揭2 次竊盜犯行，犯意
    各別，行為互殊，應予分論併罰；是公訴人認被告前後2 次
    竊盜行為應論以接續犯，容有未洽，附此敘明。另公訴人認
    被告攜帶所竊取之工具帶1 只，行竊未上鎖之白色捷安特腳
    踏車1 輛，復涉犯刑法第321 條第1 項第3 款之攜帶兇器竊
    盜罪，然上開工具袋1 只，乃被告於同日（16日）稍早竊得
    之贓物，且被告係於前次竊取工具袋1 只行為得手後，因看
    見被害人乙○○所有之白色捷安特腳踏車1 輛未上鎖，始另
    行起意再行竊取上開白色捷安特腳踏車1 輛，是被告上揭犯
    行核與攜帶兇器竊盜之構成要件有間，故公訴人上開認定，
    容有誤會，併予敘明。查被告有前開犯罪事實所載之科刑及
    執行情形，94年3 月27日假釋期滿，假釋未經撤銷，未執行
    之刑以已執行完畢論之事實，有臺灣高等法院被告前案紀錄
    表1 份附卷可參，其於受有期徒刑之執行完畢後，5 年以內
    故意再犯本案有期徒刑以上之罪，為累犯，應依刑法第47條
    第1 項規定加重其刑。爰審酌被告於夜間利用被害人疏於注
    意門戶，而侵入社區地下室及樓梯間而竊取財物，對被害人
    造成相當程度之侵害且其犯後猶否認犯行之犯後態度，本應
    科以重刑，惟念及被害人2 人所受之損害非鉅且遭竊之物品
    已由被害人2 人領回等一切情狀，分別量處如主文所示之刑
    ，並定應執行之刑，以示懲儆。
三、據上論斷，應依刑事訴訟法第452 條、第299 條第1 項前段
    ，刑法第321 條第1 項第1 款、第47條第1 項、第51條第5
    款，判決如主文。
四、如不服本判決應於收受本判決送達後10日內向本院提出上訴
    書狀（均須按他造當事人之人數附繕本）。
本案經檢察官顏世翠到庭執行職務。
中    華    民    國    99    年    6     月    8     日
                  刑事第二庭  審判長法  官  徐培元
                                    法  官  黃裕民
                                    法  官  石蕙慈
以上正本證明與原本無異。
如不服本判決應於收受判決後10日內向本院提出上訴書狀，並應
敘述具體理由。其未敘述上訴理由者，應於上訴期間屆滿後20日
內向本院補提理由書( 均須按他造當事人之人數附繕本) 「切勿
逕送上級法院」。
                                    書記官  陳亭竹
中    華    民    國    99    年    6     月    8     日
附錄本判決論罪科刑法條全文
刑法第第321 條第（加重竊盜罪）
犯竊盜罪而有左列情形之一者，處6 月以上、5 年以下有期徒刑
：
一、於夜間侵入住宅或有人居住之建築物、船艦或隱匿其內而犯
之者。
二、毀越門扇、牆垣或其他安全設備而犯之者。
三、攜帶兇器而犯之者。
四、結夥三人以上而犯之者。
五、乘火災、水災或其他災害之際而犯之者。
六、在車站或埠頭而犯之者。
前項之未遂犯罰之。

司法院資訊處製作；財團法人民間司法改革基金會備份。
